【裁判字號】    98,上訴,999
【裁判日期】    980630
【裁判案由】    違反槍砲彈藥刀械管制條例
【裁判全文】
臺灣高等法院刑事判決                 98年度上訴字第999號
上  訴  人  臺灣桃園地方法院檢察署檢察官
被      告  甲○○
選任辯護人  楊珮君律師
            張旭業律師
上列上訴人因被告違反槍砲彈藥刀械管制條例案件，不服台灣桃
園地方法院九十七年度訴字第四一三號，中華民國九十八年一月
十五日第一審判決（起訴案號：台灣桃園地方法院檢察署九十六
年度偵字第一四五五三號），提起上訴，本院判決如下：
    主  文
原判決撤銷。
甲○○未經許可，持有空氣槍，處有期徒刑參年貳月，併科罰金
新台幣參萬元，罰金如易服勞役，以新台幣壹仟元折算壹日。扣
案仿半自動手槍之氣動式槍枝壹支（槍枝管制編號：桃警鑑00
00000000）、瓦斯氣瓶拾肆瓶及鋼珠壹瓶，均沒收。
    事  實
一、甲○○知悉可發射子彈具有殺傷力之空氣槍，為槍砲彈藥刀
    械管制條例所管制之物品，未經許可，不得無故持有，因見
    友人把玩空氣槍有趣，於民國九十五年底間某日（起訴書誤
    為九十六年間），行經桃園縣大溪鎮○○路僑愛里之「阿偉
    槍館」，竟基於非法持有具有殺傷力空氣式手槍之犯意，進
    入該店，以新台幣（下同）一萬餘元，購買可發射直徑約六
    釐米金屬彈丸之具殺傷力之仿半自動手槍之氣動式槍枝一支
    （槍枝管制編號：桃警鑑0000000000）及供空氣
    槍射擊用之瓦斯鋼瓶十五瓶，旋將購得之空氣槍、瓦斯鋼瓶
    攜回桃園縣大溪鎮○○路○段四二一號居所放置，偶爾取出
    把玩，裝填其經營五金行所有之鋼珠或ＢＢ彈射擊紙板，未
    經許可持有具殺傷力之空氣槍。嗣於九十六年六月二十二日
    下午六時三十分許，甲○○駕駛ＥＤ－一七八九號自用小客
    車行經桃園縣八德市○○路九六一巷十八弄口，因涉嫌違反
    毒品危害防制條例案件，為桃園縣政府警察局刑事警察大隊
    員警逮搜索，在甲○○駕駛之ＥＤ－一七八九號自用小客車
    搜出海洛因一小包（毛重零點三四公克）、大麻一小包（毛
    重零點七八公克）、殘渣袋一個（所涉販賣第二級毒品，因
    犯罪嫌疑不足經台灣桃園地方法院檢察署檢察官不起訴處分
    ，所涉施用第一級、第二級毒品，原審裁定送觀察勒戒完畢
    ，因無繼續施用毒品傾向，經台灣桃園地方法院檢察署檢察
    官不起訴處分），警方經甲○○同意，並經甲○○引領前往
    甲○○上址居所搜索，查扣具有殺傷力之空氣槍一支與甲○
    ○所有供擊發上開空氣槍所用之瓦斯氣瓶十五瓶及鋼珠一瓶
    。
二、案經桃園縣政府警察局報請台灣桃園地方法院檢察署檢察官
    偵查起訴。
    理  由
壹、證據能力部分：
    被告以外之人於審判外之陳述，雖不符合刑事訴訟法第一百
    五十九條之一至第一百五十九條之四之規定，但經當事人於
    審判程序同意作為證據，法院審酌該言詞陳述或書面陳述作
    成時之情況，認為適當者，亦得為證據；當事人、代理人或
    辯護人於法院調查證據時，知有第一百五十九條第一項不得
    為證據之情形，而未於言詞辯論終結前聲明異議者，視為有
    前項之同意；刑事訴訟法第一百五十九條之五第一項、第二
    項分別定有明文。檢察官、被告甲○○及辯護人，對於本判
    決下列所引用被告以外之人於審判外之陳述（包含書面陳述
    ），於本院準備程序及審理時，均表示無意見而不予爭執，
    且迄至言詞辯論終結前亦未再聲明異議，本院審酌上開證據
    資料製作時之情況，尚無違法不當及證明力明顯過低之瑕疵
    之情形，依刑事訴訟法第一百五十九條之五第二項規定，認
    例外均具有證據能力。且經本院於審判期日依法進行證據之
    調查、辯論，當事人於訴訟上程序權利，已受保障。
貳、實體部分
一、上開犯罪事實，業據被告於原審及本院審理時坦承不諱，而
    桃園縣政府警察局刑事警察大隊員警，於九十六年六月二十
    二日下午六時三十分許，在桃園縣八德市○○路九六一巷十
    八弄口，攔檢逮捕駕駛ＥＤ－一七八九號自用小客車行經該
    處之被告，在車內搜出海洛因一小包（毛重零點三四公克）
    、大麻一小包（毛重零點七八公克）、殘渣袋一個（所涉販
    賣第二級毒品，因犯罪嫌疑不足經台灣桃園地方法院檢察署
    檢察官不起訴處分，所涉施用第一級、第二級毒品，原審裁
    定送觀察勒戒完畢，因無繼續施用毒品傾向，經台灣桃園地
    方法院檢察署檢察官不起訴處分），警方經被告同意，並經
    被告引領前往其上址居所搜索，查扣具有殺傷力之空氣槍一
    支與被告所有供擊發上開空氣槍所用之瓦斯氣瓶十五瓶及鋼
    珠一瓶之事實，有桃園縣政府警察局搜索扣押筆錄、扣押物
    品目錄表、查獲現場及查獲空氣槍照片（九十六年度偵字第
    一四五五三號卷第二十頁至第二十五頁）在卷可稽，與空氣
    槍一支、瓦斯氣瓶十五瓶及鋼珠一瓶扣案可證，上開扣案之
    空氣槍、鋼珠及瓦斯氣瓶，經送請桃園縣政府警察局鑑驗結
    果，認送鑑空氣槍（槍枝管制編號：桃警鑑0000000
    000），係仿半自動手槍之氣動式槍枝，該槍支係以握把
    內置入小型二氧化碳鋼瓶並以其內氣體作為發射動力，可發
    射直徑約六釐米之金屬彈丸，經搭配扣案金屬彈丸、瓦斯鋼
    瓶測速結果，五顆彈丸之單位面積動能分別為每平方公分三
    十五點五、三十二點七三、三十點五二、三十一點三九及二
    十八點三八焦耳，均超過內政部警政署刑事警察局所認定足
    具殺傷力之每平方公分二十四焦耳，有桃園縣政府警察局九
    十六年六月二十五日桃警鑑字第○九六○○一五二五三號槍
    彈鑑定書（同前偵查卷第五十四頁至第五十七頁）、九十七
    年五月十五日桃警鑑字第○九七○○五七八七八號函及其附
    件（原審卷第二十二頁至第二十六頁）在卷可憑，堪認上開
    空氣槍具有殺傷力，而扣案之空氣槍係屬槍砲彈藥刀械管制
    條例第四條第一項第一款後段所指之「其他可發射金屬或子
    彈具有殺傷力之各式槍砲」，亦有內政部九十七年六月四日
    內授警字第○九七○八七○八○五號函（原審卷第二十九頁
    ）在卷足佐，堪信被告之自白與事實相符。綜上，本件事證
    明確，被告犯行堪以認定，應依法論科。
二、按槍砲彈藥刀械管制條例第四條所稱之槍砲，依同條例第五
    條之規定，非經中央主管機關許可，不得製造、販賣、運輸
    、轉讓、出租、出借、持有、寄藏或陳列。查扣案之空氣槍
    一支，業經鑑定具有殺傷力且屬槍砲彈藥刀械管制條例第四
    條第一項第一款後段所指之「其他可發射金屬或子彈具有殺
    傷力之各式槍砲」，核被告所為，係犯槍砲彈藥刀械管制條
    例第八條第四項之未經許可持有空氣槍罪。
三、撤銷改判理由：
  (一)原審認被告持有具殺傷力之空氣槍犯行，罪證明確，予以論
    罪科刑，固非無見。惟查(1)，槍砲刀械管制條例第八條第四
    項法定本刑為三年以上十年以下有期徒刑，併科七百萬元以
    下罰金，關於罰金刑部分，係採義務併科主義，法院並無自
    由裁量權。原判決認定被告未經許可持有空氣槍，係犯該項
    之罪，未諭知併科罰金，適用法則尚有違誤。(2)非法持有具
    有殺傷力之槍枝，對於不特定社會大眾具有嚴重潛在危險性
    ，有使不特定人因而受危害之虞，嚴重破壞社會秩序，危害
    社會治安之程度非輕，立法者始因而就此非法持有具殺傷力
    空氣槍法定刑為「三年以上十年以下有期徒刑」，本件被告
    五十四年七月九日出生，持有本件空氣槍時，已年滿四十一
    歲，為智慮成熟之成年人，其因看見友人把玩空氣槍有趣，
    因而購買持有具殺傷力之空氣槍，並偶爾將上開空氣槍取出
    把玩，裝填其經營五金行所有之鋼珠或ＢＢ彈射擊紙板，被
    告無故持有空氣槍之情節，客觀上並無顯可憫恕，而有情輕
    法重，縱處以法定最低刑度猶嫌過重之情，原審依刑法第五
    十九條之規定予以減輕其刑，已難認妥適；而且，被告於查
    獲空氣槍當日，已先於下午六時三十分許，駕駛ＥＤ－一七
    八九號自用小客車行經桃園縣八德市○○路九六一巷十八弄
    口，為桃園縣政府警察局刑事警察大隊員警攔檢逮捕，在車
    內搜出海洛因一小包（毛重零點三四公克）、大麻一小包（
    毛重零點七八公克）、殘渣袋一個，因涉嫌施用第一級、第
    二級毒品，經原審裁定送觀察勒戒，嗣因無繼續施用毒品傾
    向，經台灣桃園地方法院檢察署檢察官不起訴處分等情，有
    桃園縣政府警察局搜索扣押筆錄、扣押物品目錄表、查獲現
    場及查獲空氣槍照片（九十六年度偵字第一四五五三號卷第
    二十頁至第二十三頁）、本院被告前案紀錄表在卷可稽，可
    見被告素行非佳，原審於量刑時未審酌及此，且原審於量刑
    時，亦認扣案具有殺傷力之空氣槍具有高度危險，被告未經
    主管機關許可即擅自持有，對社會秩序之維持有一定程序之
    不良影響，卻又認被告持有扣案之空氣槍一把固屬違法行為
    ，惟念其購買後僅為單純把玩，並未持以犯罪，與一般不法
    之徒係擁槍自重之情，顯不相同，若以其所犯本件最輕法定
    刑期三年以上十年以下有期徒刑相較，客觀上以一般國民生
    活經驗法則為準，應屬情輕法重，足以引起一般人之同情，
    依刑法第五十九條規定，減輕其刑，僅量處被告有期徒刑二
    年，並以被告係因一時失慮，致罹刑典，經此刑之宣告，當
    知警惕而無再犯之虞，認所宣告之刑，以暫不執行為適當，
    諭知緩刑五年，互有齟齬，且量刑實屬過輕，尚有未洽，是
    檢察官上訴意旨執此指摘原審依刑法第五十九條規定減輕其
    刑，並諭知緩刑，實屬不當，非無理由，則原判決既有可議
    之處，自應由本院予以撤銷改判。
  (二)本院審酌被告之之素行、犯罪之動機、目的、手段、未經許
    可擅自持有具殺傷力之空氣槍，危害社會秩序之程度非輕，
    及犯罪後坦承犯行等一切情狀，量處有期徒刑三年二月，併
    科罰金新台幣三萬元，併科罰金部分，並諭知以一千元折算
    一日之易服勞役折算標準。扣案之空氣槍一支，屬違禁物，
    應依刑法第三十八條第一項第一款規定宣告沒收。又扣案之
    鋼珠（經鑑定認係金屬彈丸，見卷附之桃園縣政府警察局槍
    彈鑑定書）一瓶與瓦斯氣瓶十五瓶，業據被告供承為其所有
    ，且係供所持空氣槍擊發之用，參以扣案空氣槍殺傷力之最
    終實現，除需裝置瓦斯氣瓶於空氣槍上，以使該空氣槍轉化
    高壓氣體而賦予適用之彈丸足以穿透人體皮肉層之動能外，
    倘有適用彈丸用供擊發，甚經瞄準人體射擊，其危險性絕非
    單純持有空氣槍可相比擬，甚且極可能產生一定之實害結果
    ，足見扣案經試射後之瓦斯氣瓶十四瓶及剩餘之鋼珠一瓶，
    與被告所犯持有空氣槍罪之間具有密切關聯性，自屬供犯本
    罪所用之物，應依刑法第三十八條第一項第二款規定宣告沒
    收。至試射後之鋼珠五顆因未回收，且試射用之瓦斯鋼瓶一
    瓶已經洩氣亦無法再次使用，均不另為沒收之宣告。
據上論斷，應依刑事訴訟法第三百六十九條第一項前段、第三百
六十四條、第二百九十九條第一項前段、槍砲彈藥刀械管制條例
第八條第四項、刑法第十一條前段、第四十二條第三項前段、第
三十八條第一項第一款、第二款，判決如主文。
本案經檢察官劉異海到庭執行職務。
中    華    民    國    98    年    6     月    30    日
                  刑事第十三庭  審判長法  官  曾德水
                                      法  官  趙文卿
                                      法  官  林婷立
以上正本證明與原本無異。
如不服本判決，應於收受送達後10日內向本院提出上訴書狀，其
未敘述上訴之理由者並得於提起上訴後10日內向本院補提理由書
（均須按他造當事人之人數附繕本）「切勿逕送上級法院」。
                                      書記官  王增華
中    華    民    國    98    年    7     月    3     日
附錄本案論罪科刑法條全文：
槍砲彈藥刀械管制條例第八條
未經許可，製造、販賣或運輸鋼筆槍、瓦斯槍、麻醉槍、獵槍、
空氣槍或第四條第一項第一款所定其他可發射金屬或子彈具有殺
傷力之各式槍砲者，處無期徒刑或五年以上有期徒刑，併科新臺
幣一千萬元以下罰金。
未經許可，轉讓、出租或出借前項所列槍枝者，處五年以上有期
徒刑，併科新臺幣一千萬元以下罰金。
意圖供自己或他人犯罪之用，而犯前二項之罪者，處無期徒刑或
七年以上有期徒刑，併科新臺幣一千萬元以下罰金。
未經許可，持有、寄藏或意圖販賣而陳列第一項所列槍枝者，處
三年以上十年以下有期徒刑，併科新臺幣七百萬元以下罰金。
第一項至第三項之未遂犯罰之。


司法院資訊處製作；財團法人民間司法改革基金會備份。
